臺灣屏東地方法院刑事判決　　　　　　　94年度交訴字第50號
公　訴　人　臺灣屏東地方法院檢察署檢察官
被　　　告　丙○○　男　46歲.
上列被告因業務過失致死案件，經檢察官提起公訴（94年度偵字
第1160號），被告於本院準備程序中就被訴事實為有罪之陳述，
經本院合議庭裁定由受命法官獨任依簡式審判程序審理，判決如
下：
      主  文
丙○○從事業務之人，因業務上之過失致人於死，處有期徒刑陸
月，如易科罰金，以佰元折算壹日。緩刑貳年。
      事  實
一、丙○○與其胞弟幸萬貴、胞妹乙○○及丁○○等多名工人，
    平日係承包道路中央劃分島之路樹修剪整理工作，乃從事業
    務之人，其整組人員則採分工模式執行業務，丙○○並以在
    幸萬貴、丁○○等修剪工人施作地點沿線路段之適當位置，
    放置警示交通錐或設置其他必要之交通管制設施，以暫時封
    閉部分車道，維護往來人車及施作人員之安全為其附隨業務
    。緣於民國九十三年四月七日上午九時許，丙○○、幸萬貴
    、乙○○及丁○○等人，承包屏東縣台一線枋寮段雙向四線
    道之中央劃分島路樹修剪整理工作，並由南往北方向沿線施
    作。詎丙○○應注意於道路施工、養護或有其他情形致交通
    受阻，應視需要設置各種標誌或拒馬、交通錐等交通管制設
    施，且因幸萬貴、丁○○等人員係揹負割草機站立於中央劃
    分島上從事修剪工作，所站立之位置極為接近南下內側車道
    ，故應預先在施工路段前方由北往南之內側車道上，以適當
    之間隔距離放置警示交通錐或設置其他管制設施，以警告由
    北往南行駛之車輛提早變換車道至外側車道行駛，確保路樹
    修剪人員之安全，且當時並無不能注意之情事，竟疏未注意
    預先擺放交通錐或設置其他管制設施，適於同日十一時四十
    五分許，適有戊○○（所犯業務過失致死部分，另經本院九
    十三年度交訴字第七一號判處有期徒刑一年六月，緩刑三年
    確定）駕駛車牌號碼ＪＲ—０２６號營業曳引車，由北往南
    沿內側車道行經上開路段南下四三八點一公里處時，亦疏未
    注意車前狀況，致其所駕駛營業貨運曳引車之左前後視鏡，
    與當時正在該處中央劃分島修剪路樹之幸萬貴所揹負割草機
    之馬達發生碰撞，使割草機立即反彈割傷幸萬貴，造成幸萬
    貴受有左內頸靜脈斷裂、頸部大割傷、臉部割傷、左顴骨及
    頷骨切傷、左眼受損，出血性休克等傷害，雖經緊急送往屏
    東縣枋寮鄉枋寮醫院急救，惟延至同日十二時三十五分許，
    仍因傷重不治死亡。
二、案經臺灣屏東地方法院檢察署檢察官據報相驗後主動檢舉偵
    查起訴。
      理  由
一、本件被告丙○○所犯係死刑、無期徒刑、最輕本刑為三年以
    上有期徒刑以外之罪，其於本院準備程序中就被訴事實為有
    罪之陳述，經本院合議庭裁定由受命法官獨任依簡式審判程
    序，先予敘明。
二、訊據被告於本院審理中坦承其對於本件事故確有過失等語不
    諱，惟就過失情節部分，則供稱：伊確有在幸萬貴等人所站
    位置往北之內側車道上擺放交通錐，但可能被其他路過車輛
    撞倒，未能立即將之擺回原處等語，惟查：
  (一)本件被害人幸萬貴於上開時、地，係揹負割草機站立在中央
    劃分島上極為靠近南下內側車道之位置，從事路樹修剪工作
    ，嗣因戊○○駕駛車牌號碼ＪＲ—０２６號營業曳引車，由
    北往南沿內側車道行經該處時，亦疏未注意車前狀況，致其
    所駕駛營業貨運曳引車之左前後視鏡與被害人所揹負割草機
    之馬達發生碰撞，使割草機立即反彈，致被害人受有左內頸
    靜脈斷裂、頸部大割傷、臉部割傷、左顴骨及頷骨切傷、左
    眼受損，出血性休克等傷害而不治死亡等情，業經原同案被
    告戊○○於偵查中供稱、及於本院審理中以證人身分證稱明
    確（見相驗影卷第三七頁、本院卷第四七至四八頁），核與
    證人即當時站立在幸萬貴旁之修剪工人丁○○於偵查及本院
    審理中證稱：伊看到戊○○所駕駛車輛沿內側車道由北往南
    駛近渠等所站立位置，突然幸萬貴就倒地等情節相符（見偵
    卷第二四頁、本院卷第四六至四七頁），並有道路交通事故
    現場圖、道路交通事故調查報告表(一)(二)各一紙及事故現場照
    片（含上開營業曳引車碰撞位置、被害人受傷包紮及割草機
    等）二十六張在卷可稽（見相驗影卷第十二至十四頁、本院
    卷第十一至二三頁），復經臺灣屏東地方法院檢察署檢察官
    督同檢驗員相驗屬實，製有勘驗筆錄、相驗屍體證明書、驗
    斷書附卷可憑（見相驗影卷第三五、四五至五二頁）。
  (二)次查，本件於員警到達現場處理時，自事故發生地點往北之
    南下內側車道上，固有依相當之間隔距離擺放交通錐乙情，
    雖經證人即到場處理員警甲○○於本院審理中證稱在卷（見
    本院卷第四五頁），且有卷附現場照片可佐（見本院卷第十
    六頁），而被告亦供稱：伊所擺放之交通錐，可能被其他路
    過車輛撞倒等語，然證人即戊○○於審理中證稱：伊當天均
    沿內側車道行駛，卷附照片中所示之交通錐，於事故發生前
    並未擺放等語明確（見本院卷第四七至四八頁），又證人丁○○亦證稱：伊與幸萬貴當天係由南往北沿路修剪路樹，當
    時進度僅至事故地點，該處以北之沿線則尚未進入工作範圍
    。伊有看到戊○○所駕駛車輛沿南下內側車道經過彎道（如
    本院卷第十六頁上方照片所示）一路駛近伊與幸萬貴所站立
    位置（如本院卷第十六頁下方照片黑筆標示位置），並未在
    內、外車道間變換車道行駛等語綦詳（見本院卷第四五至四
    七頁），參酌本院卷第十六頁照片所示，車輛在上開路段由
    北往南之行進路線，係經過彎道向左行駛相當距離後，方駛
    近事故地點（依序見本院卷第十六頁上、下方照片所示），
    故衡諸常人之駕駛習慣，倘現場確有擺放如照片所示之交通
    錐，駕駛人自可明瞭前方道路有施工或養護等封閉內側車道
    之情形，必先提早變換車道至外側車道行駛，當無連續衝撞
    交通錐執意行駛於內側車道之理，況被告於偵查中供稱；伊
    不知道事故發生前，交通錐是直立放置或倒地，但事後聽工
    作人員說已將之移回等語（見本院卷第二三頁），更於本院
    準備程序中供稱：事故發生時伊不在現場，而係駕車往南至
    半公里遠之處，將修剪完畢路段之交通錐取回，準備繼續放
    置在尚未施作之路段等語在卷（見本院卷第三十頁），足見
    於本件事故發生前，因戊○○駕車由北往南駛來之路段尚未
    進入幸萬貴等人修剪路樹之工作範圍，故被告疏未注意預先
    將交通錐往北放置，以阻止由北往南之車輛駛入內側車道內
    ，方符事實。
  (三)按公路養護工程施工期間，如須限制車輛通行或改道行駛時
    ，工程主辦機關（構）應將時間、改道路線或限制範圍先行
    公告，並於適當地點設置交通管制設施，必要時並得商請警
    察機關協助管制；又道路因施工、養護或其他情況致交通受
    阻，應視需要設置各種標誌或拒馬、交通錐等，夜間應有反
    光或施工警告燈號，必要時並應使用號誌或派旗手管制交通
    ，公路修建養護管理規則第三十八條、道路交通標誌標線號
    誌設置規則第一百四十五條第一項分別定有明文。查被告與
    幸萬貴、乙○○及丁○○等多名工人，平日係以承包道路中
    央劃分島之路樹修剪整理工作為業，其整組人員係採分工模
    式執行業務，被告所負責之工作內容係在幸萬貴、丁○○等
    修剪工人施作之沿路適當位置，放置警示交通錐或其他必交
    通管制設施，以暫時封閉車道維護往來人車及施作人員之安
    全，業經被告供承在卷，並經證人乙○○於本院審理中證稱
    無訛（見本院卷第四八至四九頁），是被告自應注意上開規
    定，妥善擺設交通錐或設置其他交通管制措施，以有效防免
    車輛駛近幸萬貴等人所在位置，而依當時客觀狀況，被告並
    無不能注意之情事，竟疏未注意上情，未預先在相當距離外
    擺設交通錐或設置其他交通管制措施，使戊○○仍駕車行駛
    於內側車道，其車輛之左後照鏡遂與幸萬貴揹負之割草機馬
    達發生碰撞，造成割草機反彈割傷被害人致死，被告顯有過
    失。又本件經送請台灣省高屏澎區車輛行車事故鑑定委員會
    鑑定、及台灣省車輛行車事故覆議鑑定委員會覆議結果，亦
    認施工承包單位人員於施工路段未設置完善之交通管制措施
    ，為肇事次因，有上開委員會九十三年七月九日高屏澎鑑字
    第九三一○二五號函暨鑑定意見書、上開覆議委員會九十四
    年二月四日府覆議字第○九三○一○一三三二號函暨覆議意
    見書在卷足參（見相驗影卷第五六至五八頁、偵卷第十二至
    十四頁）。再被告之過失行為與被害人死亡間，顯具有相當
    因果關係。至戊○○駕駛營業曳引車，雖疏未注意車前狀況
    而肇事，亦有過失，惟尚無從解免被告上開過失罪責。
  (四)綜上調查結果，本件事證明確，被告犯行洵堪認定，應依法
    論科。
三、按刑法第二百七十六條第二項所謂之業務，係指個人基於其
    社會地位繼續反覆所執行之事務，其主要部分之業務固不待
    論，即為完成主要業務所附隨之準備工作與輔助事務，亦應
    包括在內，且此項附隨之事務不問其與業務係直接或間接之
    關係，均屬於其所執行之業務範圍（最高法院七十一年台上
    字第一五五○號判例參照）。查被告與幸萬貴、乙○○及丁○○等多名工人，平日係以承包道路中央劃分島之路樹修剪
    整理工作為業，其整組人員係各自分工，被告負責在幸萬貴
    、丁○○等修剪工人施作地點沿線路段之適當位置，放置警
    示交通錐或其他必交通管制設施，以暫時封閉車道維護往來
    人車及施作人員之安全為工作內容，故上述放置交通錐或其
    他必要交通管制設施之行為自屬其附隨業務，其疏未注意預
    先在幸萬貴所站立中央劃分島地點之相當距離外擺設交通錐
    或設置其他交通管制措施封閉內側車道，使幸萬貴所揹負之
    割草機馬達遭行駛而來之車輛碰撞，造成割草機反彈割傷幸
    萬貴致死，核其所為，係犯刑法第二百七十六條第二項之業
    務過失致死罪。爰審酌被告於執行其所承包道路中央劃分島
    路樹修剪整理業務之過程中，疏未注意善盡其擺放交通錐之
    附隨業務，致其胞弟因此傷重死亡，惟過失情節尚非重大及
    犯後態度等一切情狀，量處如主文所示之刑，並諭知易科罰
    金之折算標準。又被告前於六十七年間，因妨害自由、妨害
    公務等案件，經法院判處應執行有期徒刑四月確定，嗣於六
    十七年十月六日執行完畢，五年內未再受有期徒刑以上刑之
    宣告（有卷附臺灣屏東地方法院檢察署刑案資料查註紀錄表
    、臺灣高等法院被告全國前案紀錄表可參），因一時疏失，
    致罹刑典，且被害人乃被告之至親手足，被告對本件事故發
    生必所多自責，其身心所受之痛楚、煎熬應已遠超過刑罰之
    懲儆，是其歷經偵審程序及罪刑宣告之教訓，當知所警惕，
    信無再犯之虞，本院認前開對其宣告之刑，以暫不執行為適
    當，爰併予宣告緩刑二年，以啟自新。
據上論斷，應依刑事訴訟法第二百七十三條之一第一項、第二百
九十九條第一項前段、刑法第二百七十六條第二項、第四十一條
第一項前段、第七十四條第二款，罰金罰鍰提高標準條例第一條
前段、第二條，判決如主文。
本案經檢察官劉俊儀到庭執行職務。
中    華    民    國   94      年     5     月   31   日
                     臺灣屏東地方法院刑事第四庭
                             法  官  劉敏芳
以上正本證明與原本無異。
如不服本判決應於收受本判決送達後十日內向本院提出上訴書狀
，其未敘述上訴理由者，並得於提起上訴後十日內向本院補提理
由書狀（均須按他造當事人之人數附繕本）「切勿逕送上級法院
」
中　　華　　民　　國　　94　　年　　6 　　月　　1 　　日
                             書記官  許倬維
附錄本判決論罪科刑法條：
刑法第二百七十六條第二項
從事業務之人，因業務上之過失犯前項之罪者，處五年以下有期
徒刑或拘役，得併科三千元以下罰金。
